【裁判字號】    99,訴緝,168
【裁判日期】    990730
【裁判案由】    毒品危害防制條例
【裁判全文】
臺灣板橋地方法院刑事判決             99年度訴緝字第168號
公  訴  人  臺灣板橋地方法院檢察署檢察官
被      告  甲○○
上列被告因違反毒品危害防制條例案件，經檢察官提起公訴（99
年度毒偵字第2699號），本院依簡式審判程序，判決如下：
    主  文
甲○○施用第一級毒品，累犯，處有期徒刑壹年。
    事  實
一、甲○○前於民國89年間因施用第一級、第二級毒品案件經本
    院以89年度毒聲字第6679號裁定送觀察、勒戒後，認有繼續
    施用毒品之傾向，復經本院以90年度毒聲字第1361號裁定施
    以強制戒治，於91年3 月27日執行完畢釋放。另於91年間因
    施用第一級、第二級毒品案件經本院以91年度毒聲字第3324
    號裁定施以強制戒治，於93年1 月9 日因法律修正釋放，上
    開犯行並經檢察官起訴，經本院以91年度訴字第2263號判決
    判處有期徒刑6 月、7 月，並定應執行刑為有期徒刑1 年確
    定。又於95年間因施用毒品及竊盜案件，分別經本院及臺灣
    桃園地方法院分別以95年度訴字第668 號、95年度訴字第25
    23號、95年度簡上字第413 號、95年度易字第1130號判決分
    別判處有期徒刑10月、7 月、8 月、1 年、1 年2 月確定，
    並經本院以96年度聲減字第4381號裁定減刑並定其應執行刑
    為有期徒刑2 年確定，於97年6 月7 日縮刑期滿執行完畢。
    詎仍不知悔改，明知海洛因為毒品危害防制條例所列之第一
    級毒品，不得非法持有、施用，仍基於施用海洛因之犯意，
    於98年2 月25日晚上10時許，在臺北縣新莊市某加油站公共
    廁所內，以香煙點燃之方式，施用第一級毒品海洛因1 次。
    嗣為警於同日晚上11時25分許，因另涉犯加重竊盜罪嫌（另
    經臺灣高等法院以98年度上易字1867號判決確定）在臺北縣
    板橋市○○街5 號前查獲，經採其尿液送鑑定，鑑定結果呈
    鴉片類陽性反應，因而查悉上情。
二、案經臺北縣政府警察局海山分局移送臺灣板橋地方法院檢察
    署檢察官偵查起訴。本院於準備程序進行中，甲○○就被訴
    事實為有罪之陳述，經告知簡式審判程序之旨，並聽取各當
    事人之意見後，本院合議庭裁定由受命法官獨任進行簡式審
    判程序。
    理  由
一、訊據被告甲○○就上揭犯罪事實坦承不諱，其於經警查獲後
    採集尿液鑑驗結果，確呈嗎啡陽性反應，有臺灣檢驗科技股
    份有限公司濫用藥物檢驗報告1 紙在卷足證，足認被告前揭
    自白與事實相符，堪予採信。按92年7 月9 日新修正之毒品
    危害防制條例刪除二犯及三犯之規定，一改修法前繁雜之處
    遇程式，僅將施用毒品者簡化區分為初犯、再犯，並認施用
    毒品者係屬病患性犯人，以觀察、勒戒戒除其身癮，並以強
    制戒治去除其心癮。經觀察、勒戒或強制戒治執行完畢釋放
    後，若係5 年後再犯該條例第10條施用毒品罪者，與同條例
    第20條第1 項、第2 項關於「初犯」之處理方式相同，檢察
    官應先聲請法院裁定令被告入勒戒處所觀察、勒戒，並視有
    無繼續施用毒品傾向，決定應予釋放、為不起訴之處分，或
    應聲請法院裁定令入勒戒處所強制戒治；若係5 年內「再犯
    」同條例第10條施用毒品罪者，依同條例第23條第2 項規定
    ，檢察官則應依法追訴。觀諸該條例第20條第3 項之修正理
    由：「觀察、勒戒或強制戒治5 年後再犯者，顯見前所實施
    之觀察、勒戒或強制戒治已足以遮斷其施用毒品之癮，為期
    自新及協助其戒除毒癮，對此5 年後再犯者，爰明定仍適用
    初犯之規定，先經觀察、勒戒、強制戒治之程式。」及同條
    例第23條第2 項之修正理由：「為配合簡化施用毒品犯之刑
    事處遇程式，並鑑於經觀察、勒戒或強制戒治執行完畢釋放
    後5 年內再犯者，其再犯率甚高，原據以實施之觀察、勒戒
    及強制戒治既已無法收其實效，自應施以刑事處遇。」顯然
    如施用毒品者係前經觀察、勒戒或強制戒治等治療程式執行
    完畢5 年後，始再施用毒品之「初犯」，因前所執行之觀察
    、勒戒或強制戒治已足收戒除毒癮之效，自應重新執行觀察
    、勒戒或強制戒治等治療程式，並於治療程式執行完畢後，
    由檢察官為不起訴處分，毋庸對之追訴處罰；反之，在「再
    犯」之情形，因其先前所為治療程序顯未能收戒斷毒癮之效
    ，且考量施用毒品者之再犯率偏高，乃簡化其刑事處遇程式
    ，而逕予追訴處罰，不再施以治療程式。參酌上開立法理由
    ，修正毒品危害防制條例就施用毒品者，祇於「初犯」及「
    5 年後再犯」二種情形，有其追訴條件之限制，即須於初犯
    經觀察、勒戒或強制戒治釋放後，5 年內均無施用毒品之行
    為，始能認其前所實施之觀察、勒戒或強制戒治已足遮斷毒
    癮，而得於5 年後再犯時，再予適用初犯之規定，重行觀察
    、勒戒等程式。倘5 年內已經再犯，被依法追訴處罰，縱其
    第三次（或第三次以上）施用毒品之時間在初犯釋放5 年以
    後，即與「5 年後再犯」之情形有別，且因已於「5 年內再
    犯」，顯見其再犯率甚高，原實施觀察、勒戒或強制戒治，
    已無法收其實效，而無5 年戒斷期之存在，自無再經觀察、
    勒戒及強制戒治之必要，應由檢察官逕行起訴，始符新法修
    正之本旨。被告前於89年間因施用第一級、第二級毒品案件
    經本院以89年度毒聲字第6679號裁定送觀察、勒戒後，認有
    繼續施用毒品之傾向，復經本院以90年度毒聲字第1361號裁
    定施以強制戒治，於91年3 月27日執行完畢出所。另於91年
    間因施用第一級、第二級毒品案件經本院以91年度毒聲字第
    33 24 號裁定施以強制戒治，於92年1 月9 日因法律修正釋
    放，上開犯行並經檢察官起訴，經本院以91年度訴字第2263
    號判決判處有期徒刑6 月、7 月，並定應執行刑為有期徒刑
    1 年確定。被告於強制戒治完畢釋放後，5 年內已再犯施用
    毒品案件，經法院判處罪刑確定，則其再犯本件施用毒品案
    件，即非屬該條例第20條第3 項所稱「5 年後再犯」之情形
    ，檢察官自應依法追訴。從而本案事證明確，被告犯行已堪
    認定，自應依法論科。
二、核被告所為，係犯毒品危害防制條例第10條第1 項之施用第
    一級毒品罪。其於施用前後持有第一級毒品海洛因之低度行
    為，為施用之高度行為吸收，不另論罪。被告前於95年間因
    施用毒品及竊盜案件，分別經本院及臺灣桃園地方法院分別
    以95年度訴字第668 號、95年度訴字第2523號、95年度簡上
    字第413 號、95年度易字第1130號判決分別判處有期徒刑10
    月、7 月、8 月、1 年、1 年2 月確定，並經本院以96年度
    聲減字第4381號裁定減刑並定其應執行刑為有期徒刑2 年確
    定，於97年6 月7 日縮刑期滿執行完畢，有臺灣高等法院被
    告前案紀錄表1 份在卷可查，其於有期徒刑執行完畢後，5
    年之內故意再犯本案最重本刑有期徒刑以上之罪，為累犯，
    應依刑法第47條第1 項之規定加重其刑。爰審酌被告前有多
    次竊盜及毒品前科，顯示素行不佳，有前開前案紀錄表可參
    ，屢經強制戒治、判刑、執行，經減刑而得提前出監，仍未
    思改過自新而再犯本案，經查獲後復行逃匿，顯存僥倖心理
    ，足見先前所受保安處分及刑之執行、減刑之寬典，均未收
    矯治、警惕及鼓勵自新之效，被告既無確實戒毒之決心，已
    難自拔，自應施以相當之刑罰，以期收教化之功能，兼衡其
    經通緝到案後，於審判程序中自知事證明確而坦承犯行，且
    其施用毒品犯行所生危害，主要以自戕身心健康為主，對於
    他人生命、身體、財產等法益，尚未查得重大直接危害等一
    切情狀，量處如主文所示之刑，以示懲儆。
據上論斷，應依刑事訴訟法第273 之1 第1 項、第299 條第1 項
前段，毒品危害防制條例第10條第1 項、第23條第2 項，刑法第
11條前段、第47條第1 項，判決如主文。
本案經檢察官楊承翰到庭執行職務
中    華    民    國    99    年    7     月    30    日
                  刑事第三庭  法  官  王偉光
以上正本證明與原本無異
如不服本判決應於送達後10日內向本院提出上訴狀
                              書記官  梁福建
中    華    民    國    99    年    7     月    30    日
附錄本案論罪科刑法條全文：
毒品危害防制條例第10條
施用第一級毒品者，處 6 月以上 5 年以下有期徒刑。
施用第二級毒品者，處 3 年以下有期徒刑。

司法院資訊處製作；財團法人民間司法改革基金會備份。
